臺灣板橋地方法院交通事件裁定　　　　99年度交聲字第1464號
原處分機關　交通部公路總局臺北區監理所
異　議　人
即受處分人　祥意汽車企業有限公司
代　表　人　王雪娥
上列異議人即受處分人因違反道路交通管理處罰條例案件，不服
原處分機關於中華民國99年5 月21日所為之裁決處分（裁決書案
號：北監營裁字第裁40-CJ0000000號），聲明異議，本院裁定如
下：
    主  文
原處分撤銷。
祥意汽車企業有限公司汽車駕駛人，爭道行駛，在多車道不依規
定駕車，處罰鍰新臺幣陸佰元。
    理  由
一、原處分意旨略以：異議人即受處分人祥意汽車企業有限公司
    所有之車牌號碼738-YM號營業小客車，於民國99年4 月11日
    下午4 時18分許，沿臺北縣土城市（已改制為新北市土城區
    ；以下仍沿用改制前之地名）環河路往板橋方向行駛，行經
    環河路4.1 公里處時，因違規行駛於機車專用車道，經設置
    於該處之監視器攝得違規畫面後，由臺北縣政府警察局土城
    分局（已改制為新北市政府警察局土城分局；下稱原舉發機
    關）警員逕行製單舉發，嗣並移送原處分機關就異議人上開
    違規事由，裁處罰鍰新臺幣（下同）600 元，並記違規點數
    1 點。
二、本件聲明異議意旨則以：本件舉發地點之路段規劃有汽車及
    機車車道，因異議人車輛行駛於外側車道，左方及後方均有
    其他汽車，無法向左切入內側車道，致行駛於該機車專用車
    道內，且異議人本件違規情節輕微，應可免罰；經異議人申
    訴後，原處分機關仍以異議人違規事證明確，而予以裁罰之
    處分，爰依法聲明異議云云。
三、按汽車駕駛人，爭道行駛，有在多車道不依規定駕車之情形
    者，處600 元以上1,800 元以下罰鍰，道路交通管理處罰條
    例第45條第4 款定有明文。
四、經查：本件異議人即受處分人祥意汽車企業有限公司所有之
    車牌號碼738-YM號營業小客車，於99年4 月11日下午4 時18
    分許，沿臺北縣土城市○○路往板橋方向行駛，行經環河路
    4.1 公里處時，因違規行駛於機車專用車道，經設置於該處
    之監視器攝得違規畫面後，由原舉發機關警員逕行製單舉發
    等事實，有錄影翻拍照片2 幀、原舉發機關北縣警交大字第
    CJ0000000 號舉發違反道路交通管理事件通知單1 紙等附卷
    可稽，且觀諸前揭錄影翻拍照片所示，異議人之車輛明顯已
    駛入並行駛於該路段外側車道之機車專用車道上，是異議人
    車輛確有爭道行駛在多車道不依規定駕車之違規事由，堪以
    認定。異議人雖辯稱：當時因伊車輛行駛於外側車道，左方
    及後方均有其他汽車，無法向左切入內側車道，始行駛於該
    機車專用車道內，且伊本件違規情節輕微，應可免罰云云；
    惟查，交通標誌、標線、號誌之設置，具有公示、公信之效
    果，本件舉發違規地點路段之外側車道，路面既已繪設有清
    楚之「機車專用」標字，已足供車輛駕駛人及用路人遵循，
    異議人之汽車自不得違規駛入該機車專用車道內，更不得以
    駛入該車道後，因另有其他汽車阻擋、無法變換車道為由，
    而主張免責，其理至明；從而，異議人上開所辯，自無可採
    。
五、綜上所述，本件異議人之車輛有爭道行駛，在多車道不依規
    定駕車之事實，事證明確，原處分機關就異議人上開違規事
    由，裁處異議人罰鍰600 元，並記違規點數1 點，固非無據
    ；惟按道路交通管理處罰條例第63條第1 項所規定之記點處
    分，觀諸同條第2 項、第3 項之規定，其法律效果係對於汽
    車駕駛人駕駛執照之吊扣、吊銷，核其性質，僅對於得考領
    汽車駕駛執照之「自然人」始有其處罰之意義，法人本身既
    無從考領汽車駕駛執照，自無受記點處分之適格；本件異議
    人係法人，原處分機關仍依道路交通管理處罰條例第63條第
    1 項第1 款規定，記異議人違規點數1 點，尚有未洽；原處
    分既有上開違誤之處，案經聲明異議，自應由本院撤銷原處
    分，並依法諭知如主文第2 項所示之處罰，以資適法。
據上論斷，應依道路交通事件處理辦法第19條，裁定如主文。
中    華    民    國  100     年    2     月    25    日
                    交通法庭  法  官  劉景宜
以上正本證明與原本無異。
如不服本裁定，得自收受送達之日起5 日內向本院提出抗告狀。
                              書記官  謝秀青
中    華    民    國   100    年    3     月    8     日